【裁判字號】    94,上易,1563
【裁判日期】    950125
【裁判案由】    竊盜
【裁判全文】
臺灣高等法院臺中分院刑事判決        94年度上易字第1563號
上  訴  人
即  被  告  丙○○
輔 佐 人即
上訴人之父  乙○○
上列上訴人因竊盜案件，不服臺灣南投地方法院94年度易字第23
1號中華民國94年10月21日第一審判決 （起訴案號：臺灣南投地
方法院檢察署94年度偵字第1531號），提起上訴，並經檢察官移
送併辦（94年度偵字第2360號），本院判決如下：
    主      文
原判決撤銷。
丙○○連續攜帶兇器竊盜，處有期徒刑捌月。
扣案之檳榔刀壹支沒收。
    事      實
一、丙○○基於意圖為自己不法所有之竊盜概括犯意，於民國94
    年4月25日下午3時許，在南投縣水里鄉○○村○○路一巷土
    地公廟旁十公尺處甲○○所承包之檳榔園內，以其所有客觀
    上足供兇器使用之檳榔刀一支，竊取甲○○所有之檳榔約18
    810顆（價值約新臺幣25620元）。嗣於同日稍晚，為甲○○
    當場發現後報警查獲，並取回上開遭竊之檳榔，及扣得檳榔
    刀一支。又於 94年5月12日上午，在南投縣魚池鄉○○村○○道路丁○○所有經營之檳榔園，以檳榔刀竊割丁○○所有
    之檳榔80芎 （價值2萬元）。於同日上午11時30分許，請戊○○駕駛 QM-5411號小貨車，利用其他檳榔園主人將產業道
    路路障開鎖未上鏡之機會，進入載運竊割下之檳榔。同日13
    時許，丙○○、戊○○共同乘 QM-5411號小貨車經過路障時
    ，發現路障已鎖上。丙○○前往要求丁○○拿鑰匙打開路障
    ，丁○○懷疑而尾隨查看，發現丙○○及戊○○之 QM-5411
    號小貨車上載有檳榔，問丙○○其檳榔園在那裡，丙○○立
    即跑離。丁○○即打電話報警，因而查獲。
二、案經南投縣政府警察局集集分局報告臺灣南投地方法院檢察
    署檢察官偵查起訴。
    理      由
一、上訴人即被告丙○○（下稱上訴人）否認有上開竊盜犯行，
    辯稱：伊係受僱於甲○○，案發地點係甲○○所承包之檳榔
    園，當日亦係甲○○載伊至現場割取檳榔，伊並無竊盜犯行
    。云云。經查：上訴人上開竊盜甲○○檳榔之犯行，業據證
    人即被害人甲○○於檢察官偵查中及原審法審理中指述甚詳
    。核與上訴人於警詢中、檢察官偵訊中及於 94年4月25日檢
    察官聲請羈押，上訴人在原審法院訊問時，所供述其有持其
    所有之檳榔刀，於上開時、地割取檳榔之情節相符合，並有
    現場照片十張及被告所持有之檳榔刀一支扣案可稽，上訴人
    竊取王乾誌檳榔之犯行，事證明確，可以認定。另上訴人竊
    盜丁○○檳榔之犯行，亦經證人即被害人丁○○及證人戊○○證述屬實，並有上載有檳榔、檳榔刀之 QM-5411號小貨車
    照片二張、贓物認領保管單一紙附卷可憑。上訴人竊取丁○○檳榔之犯行，亦事證明確，可以認定。上訴人辯稱係受僱
    於甲○○，不認識戊○○云云，即難採信。
二、另上訴人即其輔佐人乙○○具狀辯稱：上訴人自幼即智能不
    足，青少年時又發現有精神疾病，服役後因此遭停役，應鑑
    定上訴人於犯案時之精神狀況云云。查上訴人經國軍八○二
    醫院診斷結果，認上訴人智能不足，智商53，此有陸軍步兵
    第二○三師常備兵因病停役名冊可憑。然智能不足之人，其
    智能不足究低下至何程度，始得謂為精神耗弱，並無一定之
    標準。按精神耗弱包括魯鈍、痴愚、及白痴，概念上不甚確
    定。但一般以智商大致在五十以下，幾乎無閱讀能力或書寫
    能力，只能做簡單之工作，智力在七歲以下之先天智能低下
    者之謂 （見張麗卿著探索刑法，2003年9月版，第13頁）。
    上訴人之智商為53，庭訊時，均能避重就輕答覆，並極力否
    認有竊取檳榔之犯行。且其行竊時，或利用受僱採割檳榔之
    機會行竊；或利用他人之小貨車載運竊得之檳榔，足認其雖
    然智力較一般人低下，但仍有思辨能力，未達精神耗弱之程
    度。上訴人於犯罪時，其心神狀如何刀無送鑑定之必要。
二、查檳榔刀係一般刀械，刀鋒銳利，客觀上足對人之生命、身
    體、安全構成威脅，自屬兇器。上訴人持檳榔刀竊割檳榔，
    核犯刑法第321條第1項第3 款之攜帶兇器竊盜罪。先後二次
    攜帶兇器竊盜犯行，時間緊接，構成要件同一，顯係基於概
    括犯意為之，應依連續規定論以一罪。原審就移送併辦部分
    之上訴人竊割丁○○檳榔部分之竊盜犯行，未及審究，嫌有
    疏漏。上訴人上訴否認犯罪，並無理由，應由本院將原審判
    決撤銷改判。爰審酌被告前於八十年間曾因竊盜案件，經臺
    灣臺中地方法院判處有期徒刑一年，緩刑四年確定（被告未
    於緩刑期間更犯他罪），有臺灣南投地方法院檢察署刑案資
    料查註紀錄表、臺灣高等法院被告前案紀錄表在卷可參，核
    被告所竊得檳榔之數量、價值及被害人所受損害之程度，及
    被告係屬中度智能不足之人，犯後不願坦承犯行等一切情狀
    ，量處如主文所示之刑。扣案之檳榔刀一支，係供犯罪所用
    之物，且為上訴人所有，業經上訴人供明在卷可按，爰依刑
    法第三十八條第一項第二款併予宣告沒收。另移送併辦之竊
    盜犯行所用之檳榔刀，並未移送本院，因非違禁物，為避免
    將來執行困難，爰不予宣告沒收。
據上論斷，應依刑事訴訟法第369條第1項前段、第364條、第299
條第1項前段，刑法第56條、第321條第1項第3款、第38條第1 項
第2款，判決如主文。
本案經檢察官王寧懷到庭執行職務。
中    華    民    國    95    年     1    月    25    日
              刑事第九庭  審判長法  官  陳  筱  珮
                                法  官  康  應  龍
                                法  官  趙  春  碧
上列正本證明與原本無異。
？？？
                                書記官  胡  美  娟
中    華    民    國    95    年    1     月    26    日
附錄法條：
中華民國刑法第321條：
犯竊盜罪而有下列情形之一者，處六月以上、五年以下有期徒刑
：
一  於夜間侵入住宅或有人居住之建築物、船艦或隱匿其內而犯
    之者。
二  毀越門扇、牆垣或其他安全設備而犯之者。
三  攜帶兇器而犯之者。
四  結夥三人以上而犯之者。
五  乘火災、水災或其他災害之際而犯之者。
六  在車站或埠頭而犯之者。
前項之未遂犯罰之。
                                                      Ｒ


司法院資訊處製作；財團法人民間司法改革基金會備份。
